【裁判字號】    98,台上,3937
【裁判日期】    980709
【裁判案由】    常業詐欺
【裁判全文】
最高法院刑事判決            九十八年度台上字第三九三七號
上  訴  人  台灣高等法院檢察署檢察官
被      告  乙○○（即廖佳綺）
                    號2樓
            甲○○
            丙○○
上列上訴人因被告等常業詐欺案件，不服台灣高等法院中華民國
九十七年十一月二十八日第二審判決（九十七年度上訴字第三五
四五號，起訴案號：台灣台北地方法院檢察署九十四年度偵字第
二一五四一號，九十五年度偵字第八二三號，追加起訴案號：台
灣台北地方法院檢察署九十五年度偵字第一二一一三號），提起
上訴，本院判決如下：
    主  文
上訴駁回。
    理  由
按刑事訴訟法第三百七十七條規定，上訴於第三審法院，非以判
決違背法令為理由，不得為之。是提起第三審上訴，應以原判決
違背法令為理由，係屬法定要件。如果上訴理由書狀並未依據卷
內訴訟資料，具體指摘原判決不適用何種法則或如何適用不當，
或所指摘原判決違法情事，顯與法律規定得為第三審上訴理由之
違法情形，不相適合時，均應認其上訴為違背法律上之程式，予
以駁回。本件檢察官上訴意旨略稱：(一)、原判決認定被告丙○○
、甲○○、乙○○（原審判決後改名為廖佳綺，以下仍稱乙○○
）有原判決附表壹所示對被害人謝宜學等十五人為常業詐欺犯行
，惟對各被害人究係如何遭詐欺之犯罪事實，並未翔實記載，尚
有未合。(二)、原判決附表壹編號一所載被害人謝宜學遭詐騙金額
為新台幣（下同）三十七萬元，然據謝宜學於警詢所述，及誠泰
銀行信用卡帳繳款通知書、聯邦銀行消費明細表、花旗白金卡月
結單所示，其遭詐騙金額應為四十三萬元，原判決此項認定並未
敘明理由，且與卷證資料不合，有事實認定不憑證據之違法。(三)
、依原判決附表壹所示，甲○○犯罪次數最多、乙○○犯罪次數
較丙○○為少，原判決對丙○○量刑何以較乙○○為輕？甲○○
、乙○○量刑何以相同？未說明具體理由，有判決理由不備之違
法，且似與比例原則及平等原則有違。又被告等獲取不法利益達
一千餘萬元，被害人高達十五人，犯罪所生危害重大，被告等雖
與部分被害人和解，惟和解金額甚低，且仍未與高額損失之陳志
銘、丁○○、謝宜學達成和解，原判決逕予被告等緩刑宣告，亦
難認妥適等語。
惟查：本件原判決認定甲○○、乙○○、丙○○有原判決事實欄
所載之常業詐欺犯行，因而撤銷第一審關於甲○○、乙○○、丙
○○部分之科刑判決，改判仍依修正前刑法規定，分別論處甲○
○、乙○○、丙○○共同意圖為自己不法所有，以詐術使人將本
人之物交付為常業罪刑（甲○○、乙○○各處有期徒刑一年六月
，丙○○處有期徒刑一年二月），均依中華民國九十六年罪犯減
刑條例予以減刑，並均予以緩刑宣告（甲○○、乙○○均緩刑四
年，丙○○緩刑三年）。係以：甲○○、乙○○、丙○○之自白
，證人即告訴人陳志強、謝宜學、李志明、陳紹富、陳志銘、丁
○○、詹曜聰、莊倉豪、何次郎、林學洲、劉維恕、張伯安、蔡
啟州、蔡德榕、林育輝之陳述，勞工保險局函暨所附被保險人名
冊、采圓顧問有限公司廣告宣傳單（下稱采圓公司）、薇蒂有限
公司活動看板文宣及尊爵會員、專案會員、特級專案會員及結婚
包套權益書、消費明細、郵政劃撥存款收據、簽帳單、發票、存
摺影本、客戶歷史交易清單、借據、身心障礙手冊、電話通聯查
詢紀錄、財政部台北市國稅局中北稽徵所函送之民國九十三、九
十四年度綜合所得稅結算（電子）申報書、采圓公司銀行刷卡資
料一宗等證據資料，為綜合之判斷。已詳細敘述其所憑之證據及
認定之理由，所為論斷，俱有卷存證據資料可資覆按，並無採證
或認定事實違背經驗法則或論理法則，或其他違背法令之情形。
上訴意旨雖指原判決違法，然查：(一)、有罪之判決書所應記載之
犯罪事實，以足資判明為國家刑罰行使之對象並作為適用法令之
依據，而與法律規定之抽象犯罪構成要件相當之具體歷史性社會
事實為已足。原判決於事實欄已記載被告等與尹台生、游舒晴「
共同基於意圖為自己不法所有，恃詐欺取財維生牟利的犯意聯絡
，於采圓公司對外招攬未婚男子成為會員後，除向各男子收取三
萬元入會費之外，並自九十一年某月起至九十五年一月間止，利
用男性會員尋覓對象，結婚心切的機會，由均無與男會員真摯交
往進而結婚之意的甲○○、乙○○、丙○○、郭薇儀（未據起訴
）及『吳佩珊』、『林佩珍』等成年女子扮誘餌，藉詞要求男性
會員代墊費用、代償負債，或以未實際提供的護膚、ＳＰＡ課程
或婚前契約、結婚包套等名目，詐騙男會員刷卡或簽立支票使附
表壹之男性會員，陷於錯誤，而交付如附表壹所示款項。」等情
，另原判決附表壹編號一至十五並記載有「被害人」、「遭詐騙
金額」、「共同正犯結構」等項目，依上開記載，已足以判明被
告等對上述各被害人所參與實行之犯罪構成要件事實，至於原判
決未再就各被害人之個別被害事實逐一記載，雖稍嫌疏略，惟與
全案情節及適用法律並無影響，自不能指為違法。(二)、依原判決
附表壹所載，乙○○參與之犯行共十一次，丙○○參與之犯行共
九次；又被告等業分別與陳志銘、丁○○、謝宜學成立調解或和
解，有原審卷附之調解筆錄、補充協議書、和解協議書等影本可
稽；上訴意旨以乙○○參與之犯罪次數較丙○○為少，及被告等
未與陳志銘、丁○○、謝宜學達成和解為由，指摘原判決量刑及
諭知緩刑不當云云，與卷證資料不符。又刑法上之共同正犯，雖
應就全部犯罪結果負其責任，但科刑時仍應審酌刑法第五十七條
各款情狀，為各被告量刑輕重之標準，並非必須科以相同之刑期
。原審經審酌甲○○、乙○○及丙○○之責任基礎並刑法第五十
七條各款所定情狀後，於法定刑內分別判處甲○○、乙○○各有
期徒刑一年六月，丙○○有期徒刑一年二月，並均予以減刑，既
未逾越法定刑度，亦未違反比例原則，自不違法。再按緩刑宣告
與否，乃事實審法院職權裁量之範圍，倘其未逾越法律所規定之
範圍，亦無明顯違反比例原則、平等原則，而得認為係濫用裁量
權等情事，即不得任意指摘為違法，以為適法之第三審上訴理由
。原判決審酌被告等均無前案紀錄，犯後坦承犯行，並取得被害
人諒解，經此偵審程序，應知所戒惕而無再犯可能，因認被告等
所受本案刑之宣告，以暫不執行為適當，分別為緩刑之宣告，核
無逾越法律所規定之範圍，亦無明顯違反比例原則、平等原則情
事，自不得指為違法。上訴意旨任憑己意，漫詞指摘，亦非適法
之第三審上訴理由。(三)、原判決附表壹編號一將被害人謝宜學遭
詐騙金額由「四十三萬元」誤載為「三十七萬元」，自屬誤寫之
顯然錯誤，此項錯誤不影響於全案情節與判決之本旨者，原審法
院非不得依聲請或本於職權以裁定更正救濟。又原判決此項疏誤
，與被告等本身應負常業詐欺刑責之判決結果並無影響，依刑事
訴訟法第三百八十條規定，自不得據為第三審上訴之理由。本件
上訴核與法律規定得為第三審上訴理由之違法情形，不相適合。
其上訴違背法律上之程式，應予駁回。
據上論結，應依刑事訴訟法第三百九十五條前段，判決如主文。
中    華    民    國  九十八  年    七    月    九    日
                      最高法院刑事第五庭
                          審判長法官  陳  正  庸
                                法官  賴  忠  星
                                法官  林  秀  夫
                                法官  宋      祺
                                法官  陳  祐  治
      本件正本證明與原本無異
                                      書  記  官
中    華    民    國  九十八  年    七    月   十四   日
                                                Ａ


司法院資訊處製作；財團法人民間司法改革基金會備份。
